臺灣高等法院民事判決　　　　　　　　　　　　　九十二年度上易字第一０八六號
　　上　訴　人　甲○○
　　訴訟代理人　林辰彥律師
　　複　代理人　黃淑怡律師
 　　　　　 　　張凱輝律師
　　被 上 訴人　東雲股份有限公司
　　法定代理人　吳鴻顯
　　訴訟代理人　羅惠民律師
右當事人間請求履行契約事件，上訴人對於中華民國九十二年八月二十八日臺灣臺北
地方法院九十一年度訴字第六三三一號第一審判決提起上訴，本院於中華民國九十三
年九月七日辯論終結，判決如左：
    主      文
上訴駁回。
第二審訴訟費用由上訴人負擔。
    事實及理由
一、被上訴人法定代理人已變更為吳鴻顯，有經濟部股份有限公司變更登記表在卷可
    稽，被上訴人依民事訴訟法第一百七十五條聲明承受訴訟，核無不合，應予准許
    。又被上訴人未於言詞辯論期日到場，核無民事訴訟法第三百八十六條各款所列
    情形，爰依上訴人聲請，由其一造辯論而為判決，合先敘明。
二、上訴人主張：上訴人於民國（下同）八十四年間向被上訴人購買坐落台北縣汐止
    鎮○○段下寮小段第九九八號建地所有權應有部分十萬分之五百五十一暨坐落其
    上之建號第一二一九、第一一九六、第一一七二號（門牌號碼分別為台北縣汐止
    鎮○○○路○段九十八號九樓、一００號九樓、一０二號九樓）三棟建物（下稱
    系爭房屋）之所有權全部，上訴人已付清價金，被上訴人亦已將前開房地所有權
    移轉登記予上訴人，惟被上訴人並未依約按台北縣政府核准之設計圖說及該契約
    建材設備說明作為施工標準，就系爭房屋予以施作隔間、舖設地磚，損及上訴人
    使用上之功能，顯未依約交屋。且被上訴人遲至八十九年四月始為交屋，則被上
    訴人未交屋前系爭房屋自八十七年一月間起迄八十九年四月間止之管理費及衍生
    相關費用新臺幣（下同）一百一十九萬零五百四十九元，自應由被上訴人負擔。
    爰本於買賣契約之法律關係，求為命被上訴人應給付上訴人一百一十九萬零五百
    四十九元，及自起訴狀繕本送達翌日起至清償日止，按年利率百分之五計算利息
    之判決。（原判決駁回上訴人之訴。上訴人就敗訴部分全部上訴）上訴聲明：(一)
    原判決廢棄。(二)被上訴人應給付上訴人一百一十九萬零五百四十九元及自起訴狀
    繕本送達翌日即九十一年十二月十二日起至清償日止，按年利率百分之五計算之
    利息。(三)第一、二審訴訟費用由被上訴人負擔。
三、被上訴人則以：系爭房屋已依標準合格完工，否則無法通過使用執照之審查，故
    系爭房屋現如係無隔間狀態，應係交屋後上訴人自行打通使用，與被上訴人無涉
    。被上訴人早於八十六年間即已交屋，並無遲延，且上訴人同時購買系爭大樓中
    其他樓層之房屋部分，早於數年前轉讓他人，豈有可能任憑被上訴人遲延交屋而
    未為催告？故上訴人應提出被上訴人簽付之交屋憑證以為證明。又上訴人遲至九
    十一年十一月間方主張系爭房屋有未予隔間及無地磚之瑕疵，依民法三百五十六
    條之規定，應視為上訴人已承認其所受領之物，而不得再主張系爭房屋有瑕疵。
    本件契約既約定管理委員會因管理所需費用皆係由包括上訴人在內之全體廠戶共
    同負擔，而管理公約中亦無被上訴人應代為繳交管理費或水電費之依據，是上訴
    人請求被上訴人給付管理費、水電費，即屬無據等語，資為抗辯。答辯聲明：(一)
    上訴駁回。(二)訴訟費用由上訴人負擔。
四、上訴人主張：上訴人於八十四年間向被上訴人購買系爭房地之所有權全部，上訴
    人已付清價金，被上訴人亦已將前開房地所有權移轉登記予上訴人等語，業據其
    提出本件房屋土地買賣契約書、及系爭土地、建物所有權狀（見原審卷第五頁至
    第二十二頁）等件為證，並為被上訴人所不爭執，是上訴人此部分之主張，應可
    信為真實。上訴人另主張被上訴人並未依約按台北縣政府核准之設計圖說及該契
    約建材設備說明作為施工標準，就系爭房屋予以施作隔間、舖設地磚，損及上訴
    人使用上之功能，顯未依約交屋，且遲至八十九年四月始為交屋，則被上訴人未
    交屋前系爭房屋自八十七年一月間起迄八十九年四月間止之管理費及衍生相關費
    用一百一十九萬零五百四十九元，應由被上訴人負擔等情，則為被上訴人否認，
    並以前開情詞辯。是以本件兩造爭執要旨在於：系爭房地有無瑕疵？被上訴人交
    屋有無遲延？被上訴人依約是否應負擔系爭管理費及衍生相關費用？茲析述如下
    。
五、關於系爭房地有無瑕疵？經查：
(一)、兩造契約第五條第一項約定：「本房屋悉由乙方全權依台北縣政府核准之設計
      圖說、及本契約建材設備說明（附件(三)）為施工標準負責建造，並以台北縣政
      府核發之建築物（房屋）使用執照為合格標準。」（見原審卷第九頁），是依
      前開約定，倘被上訴人取得系爭建築物使用執照，即屬已依標準完工。而系爭
      房屋早已於八十三年十二月二日二日完工，有卷附之建物所有權狀可稽（見原
      審卷第二十頁至第二二頁），且系爭建物於取得使用執照並辦理建物原始登記
      後，始辦理移轉登記予上訴人，此為上訴人所不爭執，堪認被上訴人業已依約
      將系爭房屋建造完竣並達於合格標準。上訴人雖提出系爭建物標準層平面圖為
      證，然此並不足據以證明被上訴人即未依約施作，且若系爭房屋未依施工建築
      圖予以施作隔間，如何能通過使用執照之審查？
(二)、又上訴人聲請訊問證人即在上訴人公司擔任採購之廖正松到場證明系爭房屋並
      未施作隔間、舖設地磚，查證人廖正松固證稱：「八十九年四月間因有人要承
      租系爭房子，經過管委會同意後我們才開始準備動工，我做了地磚、隔間，工
      程款項是房客付款．．．」等語（見原審卷第七一頁），惟查證人廖正松係於
      上訴人任董事長之常富水電空調公司任職，其證言已難免有偏頗之虞，且其證
      詞僅能證明系房屋於八十九年四月間以後之狀況，並不能證明系爭房屋究於何
      時交屋，亦不足以證明八十九年四月間之前系爭房屋之狀況，亦即系爭房屋是
      否上訴人於八十九年四月前交屋後拆除隔間及地磚？則非證人所能證明。另證
      人即系爭房屋之管理委員會總幹事陸培松到庭證稱：「我是八十七年擔任管理
      委員會總幹事，就我所知，房子在八十九年以前沒有人在使用，直到八十九年
      五月份才有承租人進入使用，甲○○本人沒有進住過。」、「（當時房子的承
      租人是否向管理委員會拿鑰匙？）沒有，我們不保管鑰匙。」、「我不清楚（
      系爭房屋內部的裝潢及狀況）。」（見原審卷第八四至八五頁）查證人廖正松
      證稱其係向管委會拿系爭房屋之鑰匙，以此推論被上訴人並未交屋予上訴人。
      惟證人陸培松則證稱，管委會從未持有系爭房屋之鑰匙，亦未交付鑰匙予上訴
      人。兩相比較，證人陸培松與兩造並無利害關係，應較可採信。是證人廖正進
      入系爭房屋並非向管委會索取鑰匙進入，應係上訴人交付鑰匙使其進入。故證
      人廖正松之證言顯與事實不符，不足採信。
(三)、上訴人上訴後，雖又聲請證人葉典宜到庭證稱：「（承租當時的屋況如何？）
      三間都是打通，沒有隔間。」「（地板是否有舖設磁磚？）有舖設地毯，鋪水
      泥沒有隔間。」等語，惟證人葉典宜亦明確證稱：「（你是否有親眼看到屋況
      ？）我沒有看過，因為這都是王小姐接洽。」（見本院卷第四六頁），足見證
      人葉典宜所述屬傳聞證據，依法並無任何證據力。而證人葉典宜所稱之王小姐
      ，因找不到人，業經上訴人捨棄傳訊，是此部分上訴人仍未能舉證以實其說，
      難以採信。
(四)、按「買受人應按物之性質，依通常程序從速檢查其所受領之物。如發見有應由
      出賣人負擔保責任之瑕疵時，應即通知出賣人。」同條第二項規定：「買受人
      怠於為前項之通知者，除依通常之檢查不能發見之瑕疵外，視為承認其所受領
      之物。」民法第三百五十六條第一項定有明文。是以退一步言之，縱上訴人於
      八十九年四月始接收系爭房屋（僅系假設），並確有上訴人所主張之「無隔間
      」、「無地磚」之瑕疵（僅系假設），上訴人並未通知被上訴人，而遲至九十
      一年十一月方於本件訴訟中主張系爭房屋有該等瑕疵，顯已可認定上訴人怠於
      為瑕疵通知，應視為承認其所受領之物，而不得再行對被上訴人主張系爭房屋
      有瑕疵。
六、關於被上訴人交屋有無遲延？經查：
(一)、系爭契約第十條第一項約定：「甲方（上訴人）應憑乙方（被上訴人）簽付之
      交屋憑證，始得接管本約房地使用或辦理室內裝潢。經甲方收受乙方簽付之交
      屋憑證後，即視為乙方已完全履行本契約之義務，甲方不得再有任何請求。」
      由此可知上訴人接管系爭房屋時，必然係持有被上訴人所簽付之交屋憑證，上
      訴人上訴意旨稱「交屋憑證應由上訴人簽收交給被上訴人才對」云云，顯與契
      約明文不符，並非可採。而上訴人既主張被上訴人係遲至八十九年四月始交屋
      予上訴人，則上訴人自應提出八十九年四月間被上訴人所簽付予上訴人之交屋
      憑證證明之。
(二)、按民事訴訟法第三百四十五條第一項規定：「當事人無正當理由不從提出文書
      之命者，法院得審酌情形認他造關於該文書之主張或依該文書應證之事實為真
      實。」而本件系爭契約第十條第一項約定上訴人應憑被上訴人交付之交屋憑證
      接管系爭房屋，則上訴人既已接管系爭房屋，顯見上訴人持有被上訴人交付之
      交屋憑證，被上訴人於原審請求上訴人提出交屋憑證，以交屋憑證上所載之日
      期證明交屋日期應為八十六年，而非上訴人所主張之八十九年。上訴人竟拒絕
      提出，而主張其未持有交屋憑證，並主張被上訴人應有交屋憑證。惟依系爭契
      約交屋憑證乃被上訴人交付上訴人之文書，而上訴人現又早已接管占有系爭房
      屋，自然應於上訴人持有中，上訴人拒絕提出對被上訴人有利之證據文書，依
      前開民事訴訟法之規定，自應為有利被上訴人之認定。
(三)、又上訴人主張被上訴人於八十四年十二月間將系爭房屋過戶完成後，經數年遲
      至八十九年四月才將房屋交付予上訴人，而請求被上訴人給付房屋過戶後至交
      屋前之管理費。惟若被上訴人確遲延交屋達數年之久，上訴人怎會從未對被上
      訴人為任何之催告？而任由被上訴人遲延？況上訴人尚且以系爭房屋為擔保向
      銀行貸款，持續繳交貸款利息中。顯見被上訴人實已交屋予上訴人，況且上訴
      人同時購買系爭大樓中其他樓層之房屋部分，上訴人都已於數年前轉讓他人，
      怎可僅能就系爭房屋放任被上訴人遲延交屋？
(四)、上訴人又主張依「東方科學園區管理基金及管理經費收支辦法」第五條（見原
      審卷第五十一頁）規定管理費係依坪數乘以三十元，上訴人所有三間房屋分別
      約為一百八十三點二坪、二五九點八坪、一八三點二坪（見原審卷第十九頁至
      第二十二頁），則管理費恰為五千四百九十六元、七千七百九十四元、五千四
      百九十六元，此與上訴人每月積欠管理費相合，可證上訴人於八十九年四月仍
      未入屋使用，惟此僅能證明系爭房屋應繳交之管理費與實際坪數相符，至上訴
      人是否入屋使用，本係上訴人之權利，並不足據以證明係因被上訴人遲延給付
      未為交屋使然，上訴人執此主張，即非可採。
(五)、此外，上訴人始終不能提出被上訴人簽付之交屋憑證，依上開民事訴訟法規定
      及舉證責任分配原則，應受不利之認定。是上訴人主張系爭房屋被上訴人遲至
      八十九年四月間才交屋云云，即無足取。被上訴人辯稱其早已依施工完成並交
      屋完畢，應可採信。
七、關於被上訴人依約是否應負擔系爭管理費及衍生相關費用？
(一)、系爭買賣契約書第十八條約定：「本大樓公共設施之操作、維護、清潔、居住
      安全之保障及水電費用之計算與彙繳等，屬於全體廠戶之公共事項，由本園區
      管理委員會管理之，其所需費用，由全體廠戶共同負擔。」是依本條約定可知
      ，兩造於簽訂系爭契約時即已約定，管理委員會因管理所需費用（包括管理費
      及公共水電費）皆係由包括上訴人在內之全體廠戶共同負擔。並未有任何約定
      被上訴人應代為給付。且系爭契約第十七條後段約定：「暨願接受附件五本園
      區管理公約及將來由本園區管理委員會依多數決方式所通過與執行管理規章之
      約束。」是上訴人給付管理費及公共水電費即係履行本條之承諾，依管理公約
      之規定給付管理費，而管理公約中並未規定被上訴人應代為繳交管理費或水電
      費之依據。
(二)、且證人即系爭房屋之管理委員會總幹事陸培松到庭證稱：「我們是根據建物登
      記簿謄本之所登記日期作為向何人收取管理費之依據，因此我們從八十六年三
      月十五日開始一直到目前為止都是跟甲○○收取管理費，除了八十九年六月十
      二日到九十年九月十四日這段時間向承租人收取。」、「大廈裡面總共有三百
      四十七戶，其中約有一成七至二成空戶，空戶未逾八十戶。」等語（見原審卷
      第八四頁、第八五頁）。足見上訴人繳交管理費係系爭公寓大廈之管理委員會
      依據公寓大廈管理條例向上訴人收取，亦即繳交管理費係上訴人身為區分所有
      權人之法定義務。上訴人並非係因系爭契約第十四條第二項之約定而有繳交管
      理費之義務。是若無契約明文約定被上訴人應代上訴人繳交管理費，上訴人即
      無請求權得請求被上訴人給付管理費予上訴人。
(三)、查上訴人提起本件訴訟係請求履行契約，惟系爭契約內並無被上訴人應負擔系
      爭房屋之管理水電費之約定。而上訴人所引用系爭契約第十四條第二項係約定
      ：「『甲方』（即上訴人）同意自乙方指定交屋之日起，不論甲方是否接管使
      用，均負擔本約房地之水電費及大樓管理費。」亦即，系爭約定係「甲方」同
      意之事項，即上訴人之單方承諾，則是否可自上訴人之單方承諾，反面推論被
      上訴人亦有為相對之承諾？解釋上應為否定。是上訴人就其單方承諾之條文，
      反面推論就其承諾之事項外，其餘皆應由被上訴人負責，顯係違背契約解釋之
      原則。查繳交管理費係上訴人身為區分所有權人之法定義務，上訴人亦已按期
      繳納予管理委員會，從未表示係為被上訴人代繳，亦從未向被上訴人表示或催
      告、請求被上訴人負擔，卻於繳完之二年八個月後方起訴主張，已與常情不合
      ，上訴人主張系爭第十四條第二項條文之反面解釋又非可採，則上訴人主張自
      八十七年一月間起迄八十九年四月間止之系爭房屋之各項水電暨管理費用應由
      被上訴人負擔云云，即屬無據。
八、綜上所述，上訴人請求被上訴人應給付一百一十九萬零五百四十九元，及自九十
    一年十二月十二日起至清償日止，按年利率百分之五計算之利息，為無理由，不
    應准許。其假執行之聲請亦失所附麗，應併予駁回。原審為上訴人敗訴之判決，
    及駁回其假執行之聲請，並無不合。上訴意旨指摘原判決不當，求予廢棄改判，
    為無理由，應予駁回。
九、本件事證已臻明確，兩造其餘之攻擊防禦方法及所提之證據，經審酌後認均無礙
    判決之結果，爰不予一一論述，附此敘明。
十、據上論結，本件上訴為無理由，爰依民事訴訟法第四百四十九條第一項、第七十
    八條，判決如主文。
中　　　華　　　民　　　國　　九十三　　年　　　九　　　月　　二十一　　日
          　                    民事第四庭
            　                      審判長法  官　林　敬　修
              　                          法  官　劉　勝　吉
                　                        法  官　藍　文　祥
正本係照原本作成。
不得上訴。
中　　　華　　　民　　　國　　九十三　　年　　　九　　　月　　二十三　　日
　　　　　　　　　　　　　　　　　　　　　書記官　顧 倪 淑貞
